【裁判字號】    98,交聲,200
【裁判日期】    980630
【裁判案由】    聲明異議
【裁判全文】
臺灣嘉義地方法院交通事件裁定         98年度交聲字第200號
原處分機關  交通部公路總局嘉義區監理所嘉義市監理站
異  議  人
即受處分人  乙○○
上列異議人因違反道路交通管理處罰條例案件，對於交通部公路
總局嘉義區監理所嘉義市監理站於民國98年5 月13日所為之處分
（原處分案號：嘉監義裁字第裁76－L00000000 號）聲明異議，
本院裁定如下：
    主    文
原處分撤銷。
乙○○不罰。
    理  由
一、原處分機關裁決意旨略以：異議人即受處分人乙○○（下稱
    異議人）於民國98年4 月30日19時50分許，駕駛車牌號碼41
    93-JC 號自用小客車，在嘉義縣竹崎鄉坑頭村，因有「汽車
    駕駛人駕駛汽車肇事致人受傷而逃逸」之違規，為警舉發，
    爰依道路交通管理處罰條例第62條第4 項等規定，於98年5
    月13日作成嘉監義裁字第裁76-L00000000號裁決書，裁處異
    議人罰鍰新台幣（下同）6 千元，並吊銷駕駛執照，1 年內
    禁考等語。
二、聲明異議意旨略以：異議人當日係與甲○○所騎乘之機車於
    狹窄之產業道路會車，因係在約2 公尺寬之山路會車及視線
    不良，以致邊緣發生輕微擦撞，當時車速緩慢，縱有擦擠情
    況也甚輕微，對方機車並未倒地，經查看後並無人受傷，因
    對方當時執意報警，異議人以為只是小事而未立即道歉，並
    因地處偏僻，恐節外生枝而離開現場，並無裁決書所言肇事
    後致人受傷離開現場之事實，請求撤銷原處分等語。
三、按犯罪事實應依證據認定之，無證據不得認定犯罪事實，刑
    事訴訟法第154 條第2 項定有明文。前開規定依道路交通處
    罰管理條例第89條前段之規定，於法院受理有關交通事件時
    準用之。故法院於受理交通聲明異議事件時，如經證據調查
    之程序，對於原處分機關認定行為人違反道路交通管理處罰
    條例之事實仍存有合理懷疑，而無法達到確信為真實之程度
    ，本於罪疑唯輕之原則，即應為有利於行為人之認定。次按
    道路交通管理處罰條例第62條第3 項、第4 項規定：「汽車
    駕駛人駕駛汽車肇事致人受傷或死亡者，應即採取救護措施
    及依規定處置，並通知警察機關處理，不得任意移動肇事汽
    車及現場痕跡證據，違反者處新臺幣3,000 元以上9,000 元
    以下罰鍰。但肇事致人受傷案件當事人均同意時，應將肇事
    汽車標繪後，移置不妨礙交通之處所」、「前項駕駛人肇事
    致人受傷而逃逸者，吊銷其駕駛執照；致人重傷或死亡而逃
    逸者，吊銷其駕駛執照，並不得再考領。」，是監理機關以
    行為人肇事致人受傷而逃逸，而對其加以處罰者，除須行為
    人客觀上有逃逸之行為外，尚須行為人對其肇事致人受傷之
    事實有違法之認識，及決意逃逸之故意，始足當之。
四、經查：
(一)異議人於98年4 月30日19時50許，駕駛車牌號碼4193-JC 號
    自用小客車，行經嘉義縣竹崎鄉坑頭村往復原莊之產業道路
    時，與對向騎乘269-BYX 號重型機車之甲○○發生擦撞，甲
    ○○嗣於98年5 月4 日就醫，經診斷受有胸部及右下下肢傷
    口等傷害，業經本院調閱臺灣嘉義地方法院檢察署98年度偵
    字第4174號偵查卷查核屬實，並有異議人及甲○○之警、偵
    訊筆錄，以及嘉義縣警察局竹崎分局竹崎派出所製作之道路
    交通事故現場圖、道路交通事故調查報告表(一)、(二)，暨案發
    現場照片、路口監視畫面翻拍照片、車損照片共計6 張等資
    料在卷足稽，是異議人確有於上開時、地駕駛自用小客車肇
    事之事實，應堪認定。
(二)惟異議人於本院訊問時陳稱：當時因為路窄，且伊對該處之
    道路不熟，而與甲○○發生擦撞，因該處光線很暗，伊沒有
    感覺到甲○○的機車倒地，當時伊看應該沒有什麼事，就開
    車走了等語。而甲○○事發後赴醫院就診，經診斷有「胸部
    及右下下肢傷口」，固有灣橋榮民醫院98年5 月4 日出具之
    診斷證明書在卷可憑（見本院卷第29頁背面），惟甲○○於
    案發當日製作警詢筆錄時，僅表示其右腳小腿有與牆壁碰觸
    ，有些許皮肉擦傷，並未提及胸部有受傷，故員警製作道路
    交通事故現場圖、調查報告表時，亦僅紀錄甲○○係「右腳
    小腿與擋土牆擦撞致其皮肉擦傷」、「腿（腳）部」受傷，
    有甲○○之警詢筆錄、道路交通事故現場圖以及道路交通事
    故調查表(二)在卷可佐（見本院卷第27、30至31頁）。另查，
    甲○○於臺灣嘉義地方法院檢察署98年度偵字第4174號案件
    偵查中曾證稱：「我所受的傷胸部的部分是跟他（指異議人
    ）擦撞的時候造成的沒錯，但右下肢傷口的傷就不確定是車
    禍造成，還是我追他的時候跌倒造成的。」（見本院卷第21
    頁背面）；復於本院庭訊中具結證稱：「我後來發現我腳有
    受傷，因為該處有草叢，所以我想我機車傾倒的時候應該不
    會造成我的腳擦傷，但是我後來有追異議人要看他的車牌號
    碼，當時因為我穿拖鞋，所以有跌倒，可能是跌倒的時候腳
    擦傷。」、「（問：提示證人98年4 月30日警詢筆錄，當時
    警察問你的時候你說你是右腳的小腿跟牆壁碰觸，有皮肉擦
    傷，當時為何這樣說？）因為我是先撞到山壁再往左倒，我
    一直以為我是山壁擦撞到，後來我想想，我有跑，應該是在
    路上摔傷的才對。」（見本院卷第47至48頁）。綜上堪認本
    件車禍發生當日，甲○○本人亦未發覺其胸部有受傷，係事
    發數日後赴醫院檢查始得知，而其右下下肢之傷口，則係於
    異議人駕車離去時奔跑追趕異議人而跌倒受傷。參以本件車
    禍係發生於夜間7 時50分許，該路段視線昏暗看不清楚，而
    證人甲○○事發後係站立於異議人之自用小客車旁向異議人
    表示要報警，復於異議人駕車離去後奔跑追趕異議人之車輛
    ，其身體外觀則無明顯可見之傷痕等情，有證人甲○○於本
    院庭訊中之證述，以及現場照片2 張在卷可佐（見本院卷第
    40、46至50頁）。是異議人陳稱其於上開情況下，誤以為甲
    ○○並未受傷，而認無採取救護措施之必要，乃駕車駛離，
    即非全然無據。
(三)本件既無積極證據足認異議人對其肇事致甲○○受傷之事實
    有所認識，即難認其有肇事致人受傷而逃逸之故意。揆諸前
    揭說明，原處分機關依道路交通管理處罰條例第62條第4 項
    等規定，遽行裁處異議人罰鍰6 千元，並吊銷受處分人之駕
    駛執照，1 年內禁考，即有未洽，應由本院將原處分撤銷，
    並為異議人不罰之諭知。
據上論斷，應依道路交通管理處罰條例第87條第2 項，道路交通
案件處理辦法第20條，裁定如主文。
中    華    民    國    98    年    6     月    30    日
                    交通法庭  法  官  陳 蒨 儀
以上正本證明與原本無異。
如不服本裁定，應於裁定送達後5日內向本院提出抗告狀（應附
繕本）。
中    華    民    國    98    年    6     月    30    日
                              書記官  楊 國 色


司法院資訊處製作；財團法人民間司法改革基金會備份。
